【裁判字號】    98,破,25
【裁判日期】    981228
【裁判案由】    宣告破產
【裁判全文】
臺灣臺中地方法院民事裁定  98年度破字第25號
聲  請  人  丁○○○
            乙○○
            甲○○
            丙○○
相  對  人  匯智事業開發股份有限公司
法定代理人  戊○○
上列聲請人聲請宣告匯智事業開發股份有限公司破產事件，本院
裁定如下：
    主    文
聲請駁回。
聲請程序費用由聲請人負擔。
    理    由
一、本件聲請意旨略以：相對人係經營休閒活動場館業等業，相
    對人因該業務之經營，透過相對人公司業務人員不特定多數
    人招攬業務，包含聲請人等債權人，因該業務招攬而投資相
    對人公司，總計債權金額達新台幣（下同）6,792,567,433
    元。相對人自民國97年4月起即停止支付投資報酬。聲請人
    發起組成自救會處理相關事宜。但自救會成立後，因部分債
    權人不參與協商而各別就相對人財產為強制執行，造成相對
    人無法將財產交付自救會處理，且相對人停止支付時，曾將
    財產設定高額抵押權予52位債權人，以該抵押權擔保全部債
    權人之債權，詎該52位債權人中少數幾人擅自主張該等抵押
    權為其等自己所有，導致全部債權清償無法進行，相對人所
    有財產將遭受拍賣。相對人之財產總計價值約4億6千500萬
    元。相對人目前之資產不能清償債務。相對人之財產尚屬容
    易變現，破產財團之處理並非困難，且債權人人數達千人，
    各循訴訟途徑解決，浪費司法資源，且各債權人受償比例未
    盡公平，再如不經破產程序，則該等抵押權登記名義人將平
    白得利，對於全體債權人更屬不公平。聲請人聲請宣告破產
    ，除具有破產宣告之原因外，亦有宣告破產之實益，為此依
    法聲請宣告匯智事業開發股份有限公司破產等語。
二、按破產固係對於債務人不能清償債務者宣告之，但法院就破
    產之聲請得依職權為必要之調查（破產法第63條第2項），
    若債務人確係毫無財產，則破產財團即不能構成，或破產財
    團雖勉可組成，然其破產財團之財產尚不足清償財團費用及
    財團債務時，依破產法第148條規定之意旨，應以無宣告破
    產之實益，而裁定駁回破產宣告之聲請（最高法院86年度台
    抗字第479號裁定、台灣高等法院85年度抗字第3075號裁定
    意旨參照）。再按債務人之資產已不足清償稅捐等優先債權
    ，他債權人更無受償之可能，倘予宣告破產，反而須優先支
    付破產財團之管理、分配所生之費用及破產管理人之報酬等
    財團費用，將使破產財團之財產更形減少，優先債權人即稅
    捐機關之債權減少分配或無從分配，其他債權人更無在破產
    程序受分配之可能，顯與破產制度之本旨不合，最高法院98
    年6月30日98年度第4次民事庭會議決議亦足資參照。而按，
    財團費用包括：(一)破產財團之管理變價及分配所生之費用、
    (二)破產債權人共同利益所需審判上之費用、(三)破產管理人之
    報酬，及(四)破產人及其家屬之必要生活費及喪葬費，視為財
    團費用。而財團債務包括：(一)破產管理人關於破產財團所為
    行為而生之債務、(二)破產管理人為破產財團請求履行雙務契
    約所生之債務，或因破產宣告後應履行雙務契約而生之債務
    、(三)為破產財團無因管理所生之債務，及(四)因破產財團不當
    得利所生之債務，破產法第95條、第96條分別定有明文。雖
    聲請人以上開事由聲請宣告相對人匯智事業開發股份有限公
    司破產。惟查：(一)、按關於和解或破產之程序，除本法有規
    定外，準用民事訴訟法之規定，破產法第5條定有明文。再
    按原告之訴，有下列各款情形之一者，法院應以裁定駁回之
    。但其情形可以補正者，審判長應定期間先命補正：七、起
    訴違背第253條之規定者；當事人不得就已起訴之事件，於
    訴訟繫屬中，更行起訴，民事訴訟法第249條第1項第7款及
    第253條分別定有明文。又訴訟法上所謂一事不再理之原則
    ，乃指同一事件，已有確定之終局判決者而言。其所謂同一
    事件，乃指同一當事人就同一法律關係而為同之一請求，最
    高法院亦著有19年度上字第278號判例意旨足資參照。查就
    本件聲請人聲請宣告相對人破產事件，業由另聲請人前於本
    件即98年3月31日向本院亦聲請宣告相對人破產，業經本院
    以98年度破字第11號宣告破產事件審理中，亦有本院98年度
    破字第11號卷證資料可稽。上開宣告破產事件其聲請人雖與
    本件不同，然其均係聲請宣告相對人破產，其處理事件核為
    同一事件，為免聲請人不斷聲請浪費司法資源，自應類推適
    用上開民事訴訟法第249條第1項第7款及第253條之規定。聲
    請人為本件聲請相對人破產宣告，與上開事件核屬同一事件
    ，聲請人猶為本件聲請，已於法未合。(二)、聲請人雖稱相對
    人公司債務總額為6,792,567,433元；財產總計價值約4億6
    千500萬元云云，惟聲請人就此部分僅提出相對人公司債權
    人清冊統計表、價格計算表、土地及建物部分登記謄本。經
    本院認有不足，於98年10月9日命聲請人於收受通知後3日內
    提出相對人財產明細內各不動產全部之登記謄本過院，並命
    相對人於收受通知後7日內，提出債權人、債務人清冊、所
    有資產清冊（包括所有土地設定抵押其地號、金額等所有設
    定抵押權明細），並提出相關資料過院，聲請人並分別於98
    年10月14日及10月15日收受通知，惟僅相對人於98年10月19
    日補提土地登記謄本過院，惟相對人亦僅提出土地部分之登
    記謄本，再經本院通知聲請人於98年11月4日到院訊問，並
    於98年10月27日再通知相對人遵期提出債權人、債務人清冊
    、所有資產清冊（包括所有土地設定抵押其地號、金額等所
    有設定抵押權明細），並提出相關資料過院，相對人並於98
    年11月17日收受通知，聲請人並於98年11月4日到院陳述：
    會「補正相關資料」等語，分別有本院函、送達證書、相對
    人民事陳報狀及該狀檢附之土地登記謄本及本院訊問筆錄在
    卷可憑。然聲請人及相對人迄今均無再提出任何補正資料，
    是亦難認聲請人所稱相對人公司債務總額為6,792,567,433
    元；財產總計價值約4億6千500萬元云云為真實。故亦難認
    聲請人主張相對人不能清償債務云云為真實。(三)、依破產法
    第108條規定，在破產宣告前，對債務人之財產有抵押權者
    ，就其財產有別除權，不依破產程序而行使其權利。是債務
    人之財產若屬有設定抵押權之財產，且該財產不足清償抵押
    權人之債權時，縱進行破產程序，該等財產之抵押權人，仍
    可不依破產程序行使權利，無法構成破產財團。聲請人既又
    稱相對人已將財產設定高額抵押權予52位債權人。則該等不
    動產之價值尚低於所擔保之債權，並不足以清償別除權所擔
    保之債權，顯無餘額可供清償破產債權，依上說明，即無法
    構成破產財團。至雖聲請人又提出協議書，謂上開抵押權之
    設定若何云云。惟既經設定抵押權，即有破產法第108條規
    定之適用。聲請人主張該設定過程若何，並無礙該等不動產
    之價值低於所擔保之債權，並不足以清償別除權所擔保之債
    權，無餘額可供清償破產債權，無法構成破產財團，並非屬
    破產管理人處理之財產之認定。聲請人主張之上開事由，並
    無從依破產程序解決其問題。聲請人顯誤解為：如宣告破產
    ，全體債權人即可平均分配經設定抵押權之財產，疏不知縱
    宣告破產，其如未經設定抵押，亦無從受該設定抵押財產之
    分配。聲請人主張之上開事由，自亦於法未合，亦無理由。
    (四)、依聲請人所提出之上開價格計算表所示，相對人有包括
    嘉義、台南、花蓮及宜蘭之土地，然均設定抵押，而其不動
    產之價值尚低於所擔保之債權，並不足以清償別除權所擔保
    之債權，並無餘額可供清償破產債權，即無法構成破產財團
    。又聲請人及相對人均未提出任何相對人公司其他資產之證
    明，已難認相對人可構成破產財團之資產，足以清償財團費
    用及財團債務。再聲請人迄今尚滯欠97年營利事業所得稅核
    估金額為33,028,301元，此亦有財政部臺灣省中區國稅局98
    年10月26日中區國稅徵字第0980056239號函一紙附卷可稽。
    則依稅捐稽徵法第6條第1項之規定，其徵收自應優先於普通
    債權，依破產法第112條之規定，於破產程序中即應優先於
    他債權而受清償。準此以觀，相對人縱尚有其他資產，顯亦
    不足以清償上開稅款，則其他債權人更無公平受償之餘地，
    倘准予宣告破產，反而尚需優先支付破產財團之管理、變價
    及分配所生之費用暨破產管理人之報酬等財團費用，將使破
    產財團之財產益形減少，徒使優先債權人分配受償之金額更
    為減少，而其他債權人亦無因此再受分配之可能，與首揭破
    產制度之本旨不合，參酌破產法第148條規定之旨趣，應認
    本件無宣告破產之實益，不應准許聲請人宣告破產。從而，
    聲請人所為本件破產宣告之聲請，揆諸前揭說明，為不合法
    ，並無理由，應予駁回。
三、依破產法第5條、民事訴訟法第95條、第78條、第85條第1項
    前段，裁定如主文。
中    華    民    國    98    年    12    月    28    日
                  民事第二庭    法  官  陳秋月
正本係照原本作成。
如不服本裁定應於送達後10日內向本院提出抗告狀，並繳納抗告
費新臺幣1000元。
中    華    民    國    98    年    12    月    28    日
                                書記官  廖曉鐘


司法院資訊處製作；財團法人民間司法改革基金會備份。
